【裁判字號】    97,上訴,2938
【裁判日期】    971224
【裁判案由】    違反稅捐稽徵法等
【裁判全文】
臺灣高等法院臺中分院刑事判決        97年度上訴字第2938號
上  訴  人
即  被  告  乙○○
上列上訴人因違反稅捐稽徵法等案件，不服臺灣臺中地方法院97
年度訴字第702號中華民國 97年10月27日第一審判決（起訴案號
：臺灣臺中地方法院檢察署 96年度偵字第15032號），提起上訴
，本院判決如下：
    主  文
原判決撤銷。
乙○○共同納稅義務人以不正當方法逃漏稅捐，處有期徒刑陸月
，如易科罰金，以銀元佰元即新台幣玖佰元折算壹日；減為有
期徒刑參月，如易科罰金，以銀元佰元即新台幣玖佰元折算壹
日。緩刑貳年，並向公庫支付新臺幣捌萬捌仟玖佰貳拾壹元。
    犯罪事實
一、乙○○及鍾之誠、范國樑、王志邦、蕭春美（鍾之誠、范國
    樑、王志邦、蕭春美均經臺灣臺南地方法院檢察署檢官另為
    緩起訴處分）、賴嚮景（業經臺灣臺南地方法院檢察署檢察
    官移送臺灣臺南地方法院併案審理）等人，均明知自民國93
    年1月1日起，個人以購入土地捐贈者，須提出土地取得成本
    確實證據，其綜合所得稅列舉扣除額之計算，始得核實減除
    ，否則即由稅捐稽徵關依財政部核定之標準認定之。詎乙○
    ○與鍾之誠、范國樑、王志邦、蕭春美、賴嚮景等人仍共同
    基於行使業務登載不實文書及非法逃漏稅捐之犯意，先由鍾
    之誠招攬購地節稅，並透過范國樑、王志邦轉件至賴嚮景所
    開設之信固事業開發有限公司公司，由賴嚮景透過不知情之
    江山，協助購得不知情之地主李守正所坐落於臺北縣三重
    市○○段311地號持分 100000之7450土地，並將該土地辦理
    捐贈予彰化縣員林鎮公所，作為乙○○該年度個人綜合所得
    稅列舉扣除項目。乙○○明知購買前揭土地之交易價格僅約
    新台幣（下同）45萬元，卻由賴嚮景指使不知情之員工，在
    與地主李守正所簽訂之買賣契約書中，分別登載買賣價款為
    公告現值即 250萬元。此外，由賴嚮景請蕭春美製作不實資
    金證明，而在業務上登載不實之文書，足以生損害業務上登
    載文書之正確性。其方式為蕭春美提供資金予賴嚮景，由賴
    嚮景於93年12月6日，先匯款250萬元入乙○○之合作金庫銀
    行南屯分行之帳戶（帳號：0000000000000000號），再於隔
    日（即 93年12月7日）再如數轉匯至地主李守正之誠泰銀行
    蘆洲分行之帳戶（帳號： 0000000000000號），作為乙○○
    之付款證明，惟前揭款項隨即再轉匯回蕭春美之玉山銀行鳳
    山分行之帳戶（帳號： 0000000000000號）。待賴嚮景完成
    上揭付款證明及土地過戶之相關程序後，乙○○便於94 年5
    月間，行使賴嚮景、王志邦、范國樑、鍾之誠所登載不實交
    易價格之買賣契約書、匯款單及前述存摺影本等資料，附於
    其93年度個人綜合所得稅申報書中，作為捐贈土地之列舉扣
    除額，致乙○○以上開非法逃漏93年度個人綜合所得稅稅額
    達444,607元，足以生損害於國家之稅收。
二、案經臺灣臺南地方法院檢察署呈請臺灣高等法院檢察署檢察
    長核轉臺灣臺中地方法院檢察署檢察官偵查起訴。
    理  由
一、按被告以外之人（包括證人、共同被告等）於審判外之陳述
    雖不符刑事訴訟法第159條之1至之4等4條之規定，而經當事
    人於審判程序同意作為證據，法院審酌該言詞陳述或書面陳
    述作成時之情況，認為適當者，亦得為證據；當事人、代理
    人或辯護人於法院調查證據時，知有刑事訴訟法第159條第1
    項不得為證據之情形，而未於言詞辯論終結前聲明異議者，
    視為有前項之同意，同法第159條之5定有明文。本件以下所
    引之被告以外之人於審判外之言詞及書面陳述，於本院審理
    時予以提示並告以要旨，各經檢察官及被告表示意見，當事
    人已知上開陳述乃傳聞證據，均未於言詞辯論終結前對該等
    證據內容異議，本院審酌上開證據作成時，並無人情施壓或
    干擾，亦無不當取供之情形，認為以之作為本案之證據亦屬
    適當，是該等證據自具有證據能力，合先敘明。
二、上開犯罪事實，業經被告乙○○於本院審理中自白不諱，核
    與證人李守正、賴嚮景、王志邦、范國樑、鍾之誠、蕭春美
    等人於高雄市調處警詢時及臺灣臺南地方法院檢署偵訊時證
    述情節相符，並有財政部臺灣省中區國稅局93年度綜合所得
    稅核定通知書與繳款書、財政部臺灣省中區國稅局裁處書、
    土地買賣契書影本各1份、彰化縣員林鎮公所93年12月31 日
    員鎮工字第38413號函、土地登記謄本影本各1份、所有權狀
    影本2份、被告之合作金庫銀行南屯分行之帳戶存褶影本1份
    、匯款單影本2紙、取款條影本 1紙、匯款申請書1紙、地主
    李守正之誠泰銀行蘆洲分行之帳戶存褶影本 1份，同案被告
    蕭春美之玉山銀行鳳山分行之帳戶存戶交易明細表 1份、財
    政部臺財稅字第0920452464號函 1件等附卷足憑，足徵被告
    之自白與事實相符，其犯行堪予認定。
三、被告行為後，刑法及刑法施行法業於94年2月2日經總統以華
    總一義字第09400014901號令修正公布，並於 95年7月1日施
    行。按行為後法律有變更者，適用行為時之法律，但行為後
    之法律有利於行為人者，適用最有利於行為人之法律，現行
    刑法第2條第1項定有明文。此條規定乃與刑法第一條罪刑法
    定主義契合，而貫徹法律禁止溯及既往原則，係規範行為後
    法律變更所生新舊法律比較適用之準據法，是刑法第 2條本
    身雖經修正，但刑法第 2條既屬適用法律之準據法，本身尚
    無比較新舊法之問題，應一律適用裁判時之現行刑法第二條
    規定以決定適用之刑罰法律，先予辨明。經查：
  (一)被告行為後，刑法第55條後段之牽連犯規定經修正刪除，刑
    法修正之後原屬牽連犯之數個犯罪行為，依新法應數罪併罰
    ，比較修正前之規定，可依裁判上一罪論處，顯然修正後之
    規定並未較有利於被告，依修正後刑法第2條第1項規定，應
    適用行為時即修正前刑法第55條後段之規定，從重論以一罪
    ，較為有利於被告。
  (二)又被告行為後，罰金罰鍰提高標準條例第 2條業已刪除，而
    刑法第 41第1項前段關於易科罰金之折算標準已由舊法之銀
    元1百元、2百元、3百元修正為新臺幣1千元、2千元、3千元
    ，因屬科刑規範事項之變更，其折算標準為裁判時所應諭知
    ，自有就新舊法規定比較之必要，經比較新舊法結果，被告
    行為後之新法並未較有利於被告，是依刑法第2條第1項前段
    規定，本件應適用被告行為時之舊法即依修正前刑法第41條
    第1項前段、修正前罰金罰鍰提高標準條例第2條之規定，諭
    知以銀元3百元折算1日為易科罰金之折算標準，爰依上開規
    定諭知易科罰金之折算標準。
  (三)被告行為後，刑法第 33條第5款亦經修正公布，修正後規定
    「罰金：新臺幣 1千元以上，以百元計算之。」，與修正前
    規定「罰金： 1元以上。」不同。比較新舊法結果，以舊法
    較有利於行為人，新法並無對被告較為有利之情形，故依刑
    法第2條第1項前段規定，本案關於論罪之法定刑罰金部分，
    自應適用行為時之法律即修正前刑法第 33條第5款規定決定
    其罰金部分之法定刑。
  (四)再查被告行為後，業已增訂刑法施行法第1條之1，並規定：
    「中華民國94年1月7日刑法修正施行後，刑法分則編所定罰
    金之貨幣單位為新臺幣。94年1月7日刑法修正時，刑法分則
    編未修正之條文定有罰金者，自94年1月7日刑法修正施行後
    ，就其所定數額提高為30倍。但 72年6月26日至94年1月7日
    新增或修正之條文，就其所定數額提高為 3倍」，是就現行
    刑法中，有關於罰金刑處罰之規定，即有就新舊法比較之必
    要，惟經比較增訂之刑法施行法第1條之1與被告行為時之罰
    金罰鍰提高標準條例第 1條前段、現行法規所定貨幣單位折
    算新臺幣條例第 2條結果，二者規定適用之結果並無不同，
    自應適用裁判時之法律即刑法施行法第1條之1規定（最高法
    院96年度臺上字第1136號判決意旨參照）。
四、核被告所為，係犯刑法第216條、第215條之行使業務登載不
    實文書罪、稅捐稽徵法第第41條之納稅義務人以不正當方法
    逃漏稅捐罪。被告所犯上開二罪與鍾之誠、范國樑、王志邦
    、蕭春美、賴嚮景間有犯意之聯絡及行為之分擔，均為共同
    正犯。又被告所犯上開二罪有方法結果之牽連關係，應依修
    正前刑法第55條之規定從一重之違反稅捐稽徵法第第41條之
    逃漏稅捐罪處斷。原審認被告上開犯行事證明確，予以論罪
    科刑，固非無見，惟查(一)被告係捐贈臺北縣三重市○○段31
    1 地號持分100000之7450土地，原審判決未載明該筆土地持
    分，尚有未洽。(二)被告因虛列捐贈土地扣除額，致短漏所得
    稅額444,607元，有財政部臺灣省中區國稅局97年9月30日97
    年度財綜所字第47097100420號裁處書1份在卷可稽（見原審
    卷第94頁），另本件被告係補繳本稅稅款 548,757元，亦有
    財政部臺灣省中區國稅局 97年5月16日稅款及財務罰鍰繳款
    書1份附卷足憑（見原審卷第 70頁），原審判決認定被告逃
    漏所得稅額及補繳稅額均為 548,806元，即有未合。(三)本件
    原審判決第2頁、第5頁記載被告逃漏綜合所得稅額 548,806
    元，第6頁卻載為逃漏所得稅額588,806元，並據以計算乘以
    1.2 倍，再減去稅捐機關裁罰之金額，前後不一，亦有未當
    。被告上訴意旨認原審判決記載逃漏之稅額有所錯誤等語提
    起上訴，為有理由。原審判決既有上開可議之處，即屬無可
    維持，自應由本院將原判決予以撤銷改判。
五、爰審酌被告尚無犯罪前科，有被告臺灣高等法院前案紀錄表
    1 份附卷足憑，被告為納稅義務人竟不依法繳納稅捐，而以
    不正當方式逃漏稅捐，減少國家稅收，暨其犯罪動機、目的
    尚屬單純，手段亦稱平和，逃漏之稅額為 444,607元，及其
    於法院審理中坦承犯行等一切情狀，量處如主文所示之刑，
    並諭知易科罰金之折算標準。又本件被告犯罪時間係在中華
    民國96年罪犯減刑條例所定減刑基準點之前，合於該條例所
    定減刑規定之適用，應依該條例第 2條第1項第3款之規定，
    減其刑2分之1，並依同條例第 9條諭知易科罰金之折算標準
    。末查被告前未曾故意犯罪受有期徒刑以上刑之宣告，有臺
    灣高等法院被告前案紀錄表在卷可按，其犯後於法院審理時
    坦承犯行，具有悔意，經此次刑之宣告教訓後，當知所警惕
    而無再犯之虞，本院綜核各情，認所宣告之刑，以暫不執行
    為適當，爰依修正後刑法第74條第1項第1款併予宣告緩刑 2
    年，以啟自新。再查本件同案40餘位被告於檢察官偵查中認
    罪者，經檢察官為緩起訴處分，並以各被告國稅局逃漏補稅
    金額之 1.2倍減去各被告遭受稅捐機關裁罰之金額，計算緩
    起訴之處分金額，有偵查筆錄及緩起訴處分金明細表在卷可
    稽。為求公平起見並參酌原審公訴檢察官之意見，本件被告
    逃漏稅額444,607元乘以1.2倍，再減掉稅捐機關裁罰金額44
    4,607元，剩餘88,921元，本院參酌上情並依刑法第74條第2
    項第 4款規定，諭知被告於緩刑宣告外，應向公庫支付新臺
    幣88,921元（此部分如未繳納得為民事強制執行，並得撤銷
    緩刑）。
據上論結，應依刑事訴訟法第369條第1項前段、第364條、第299
條第1項前段，稅捐稽徵法第41條，刑法第 2條第1項、第11條前
段、第216條、第215條、修正前第 41條第1項前段、修正前第55
條、刑法第74條第1項第1款、第2項第4款，罰金罰鍰提高標準條
例第1條前段、修正前罰金罰鍰提高標準條例第2條，現行法規所
定貨幣單位折算新台幣條例第2條，中華民國 96年罪犯減刑條例
第2條第1項第3款、第7條第1項、第2項、第9條，判決如主文。
本案經檢察官甲○○到庭執行職務。
中    華    民    國    97    年    12    月    24    日
            刑事第八庭  審判長法  官  羅  得  村
                              法  官  劉  榮  服
                              法  官  張  靜  琪
以上正本證明與原本無異。
如不服本判決應於收受送達後十日內向本院提出上訴書狀，其未
敘述上訴之理由者，並得於提起上訴後十日內向本院補提理由書
（均須按他造當事人之人數附繕本）「切勿逕送上級法院」。
                              書記官  陳  俞  豪
中    華    民    國    97    年    12    月    24    日
附錄本案論罪科刑法條
稅捐稽徵法第41條：
納稅義務人以詐術或其他不正當方法逃漏稅捐者，處五年以下有
期徒刑、拘役或科或併科新台幣六萬元以下罰金。
刑法第215條
從事業務之人，明知為不實之事項，而登載於其業務上作成之文
書，足以生損害於公眾或他人者，處3年以下有期徒刑、拘役或5
百元以下罰金。
刑法第216條
行使第 210 條至第 215 條之文書者，依偽造、變造文書或登載
不實事項或使登載不實事項之規定處斷。


司法院資訊處製作；財團法人民間司法改革基金會備份。
